【裁判字號】    97,聲,2763
【裁判日期】    971216
【裁判案由】    返還擔保金
【裁判全文】
臺灣臺中地方法院民事裁定  97年度聲字第2763號
聲  請  人  乙○○
相  對  人  甲○○
            丙○○
上聲請人聲請返還擔保金事件，本院裁定如下：
    主      文
聲請駁回。
聲請程序費用由聲請人負擔。
    理      由
一、按返還擔保金，依民事訴訟法第104條第1項之規定，須符合
    ：(1)應供擔保之原因消滅者；(2)供擔保人證明受擔保利益人
    同意返還者；(3)訴訟終結後，供擔保人證明已定20日以上之
    期間，催告受擔保利益人行使權利而未行使，或法院依供擔
    保人之聲請，通知受擔保利益人於一定期間內行使權利並向
    法院為行使權利之證明而未證明者之要件，法院始得裁定返
    還擔保金。所謂應供擔保原因消滅，在撤銷假扣押提供反擔
    保之場合，係指債權人無損害之發生，或債務人本案勝訴確
    定，或債務人已賠償債權人所生之損害（最高法院83年度台
    抗字第535號裁定參照）。至所謂「訴訟終結」，在因假扣
    押所供擔保之情形，因該擔保係為保障受擔保利益人因不當
    假扣押所受損害而設，倘執行法院已依假扣押裁定實施假扣
    押之執行，則在供擔保人撤回假扣押之執行前，受擔保利益
    人所受損害仍可能繼續發生，損害額既未確定，自無強令其
    行使權利之理。故在假扣押所供之擔保，供擔保人依民事訴
    訟法第106條準用同法第104條第1項第3款規定，聲請以裁定
    命返還其擔保金之場合，必供擔保人已撤回假扣押之執行，
    始得謂與民事訴訟法第104條第1項第3款所定之「訴訟終結
    」相當，而得依該條款行使定期催告之權利（最高法院86年
    度台抗字第53號裁判意旨參照）。
二、聲請意旨略以：聲請人與相對人間返還借款事件，前遵本院
    95年裁全字第14793號裁定，曾以本院95年度存字第7469號
    提存新台幣64,000元擔保金，並以本院95年度執全字第6454
    號假扣押執行在案；茲因執行標的經本院96年度執字第3640
    8號強制執行事件拍定，訴訟程序業已終結，爰聲請返還本
    件擔保金等語。
三、聲請人主張之事實，業據其提出提存書、本院96年度執字第
    36408號函等為證。惟查，聲請人除對相對人甲○○之財產
    為假扣押之執行外（已拍定），並曾對相對人丙○○之財產
    為假扣押之執行，惟尚未撤銷假扣押之裁定及執行，此經本
    院調閱本院95年度裁全字第14793號、95年度執全字第6454
    號、96年度執字第36408號、95年度存字第7469號等卷宗查
    核無誤。則本件保全執行程序既未經聲請人撤回執行，自不
    能認為已符合民事訴訟法第104條第1項第3款所定「訴訟終
    結」之要件；聲請人又未能證明已得相對人同意返還或已定
    20日以上之期間催告或通知受擔保利益人（即相對人）行使
    權利，而相對人未為行使。依上說明，聲請人之聲請不符合
    返還擔保金之要件，是本件聲請人之聲請，應予駁回。
四、爰裁定如主文。
中    華    民    國  97  年     12      月    16     日
                    民事第三庭  法  官  謝慧敏
正本係照原本作成。
如不服本裁定應於送達後十日內向本院提出抗告狀，並繳納抗告
費新臺幣一千元。
中    華    民    國    97    年    12    月    16    日
                                書記官  王志


司法院資訊處製作；財團法人民間司法改革基金會備份。
